【裁判字號】    92,簡上,73
【裁判日期】    920731
【裁判案由】    損害賠償
【裁判全文】
臺灣彰化地方法院民事判決                          九十二年度簡上字第七三號
    上  訴  人  乙○○
    被上訴人    中華電信股份有限公司臺灣中區電信分公司
    法定代理人  丙○○
    訴訟代理人  甲○○
右當事人間請求損害賠償事件，上訴人不服中華民國九十二年四月二十九日本院彰化
簡易庭所為之第一審判決 (九十二年度彰簡字第五六號)，提起上訴，本院判決如左
：
    主      文
上訴駁回。
第二審訴訟費用由上訴人負擔。
    事      實
甲、上訴人方面：
一、聲明：
    (一)原判決廢棄。
    (二)被上訴人在第一審之訴駁回。
    (三)第一、二審訴訟費用由被上訴人負擔。
二、陳述：除與原審判決記載相同者，茲予引用外，並補述略稱：
    (一)上訴人為訴外人宏音通信有限公司 (下稱宏音公司)之行動電話代辦員，因
        有自稱「林宜慧」之女子持國民身分證及印章委託訴外人宏音公司代辦行動
        電話，上訴人基於訴外人宏音公司履行輔助人之地位，與被上訴人訂立行動
        電話業務服務契約，事後雖經訴外人林宜慧否認授與代理權予訴外人宏音公
        司，惟依最高法院民國 (下同)六十二年台上字第七八二號及四十四年台上
        字第一四二八號等判例意旨，訴外人林宜慧縱無授與代理權之意思，其國民
        身分證及印章既由訴外人宏音公司交付上訴人，訴外人林宜慧尚屬構成表見
        代理，應由其對被上訴人負授權人責任，履行契約義務。
    (二)依據被上訴人公司之行動電話業務服務契約第二十條規定，乙方  (即客戶)
        應繳付之各項費用，除提出異議並申訴者外，應依甲方  (即被上訴人)寄發
        之繳費通知單所定期限，繳納全部費用，乙方逾期未繳清者，甲方得停止其
        通話，經限期追繳，逾期仍未繳清者，甲方得逕行銷號。故被上訴人就系爭
        行動電話於第一個月未繳費時即應停話，卻遲至三個月始予停話，造成通話
        金額之擴大，若上訴人須負無權代理人之責任，則被上訴人就損害之擴大與
        有過失，依民法第二百十七條規定，法院得減輕上訴人之賠償金額，或免除
        之。
三、證據：援用原審提出之證據方法。
乙、被上訴人方面：
一、聲明：如主文所示。
二、陳述：除與第一審判決記載相同者，茲予引用外，並補述略稱：
    (一)訴外人林宜慧之國民身分證曾經遺失，並申訴遭冒名申辦電話，因訴外人林
        宜慧於八十七年七月一日始向被上訴人申訴，要求終止電話之使用，此種情
        形應不構成表見代理。至被上訴人寄發確認函予客戶，僅屬詢問客戶有無申
        請電話之補強措施而已，被上訴人無從預知客戶是否提出異議及申訴，自無
        從在第一個月未繳費即停話。
    (二)被上訴人否認有何與有過失之情形，上訴人應負舉證責任。
三、證據：援用原審提出之證據方法。
    理      由
一、本件被上訴人在原審起訴主張上訴人未經訴外人林宜慧之授權或委託，於八十七
    年四月二十三日，擅自以訴外人林宜慧代理人名義，向被上訴人申請租用０九三
    二─五八０九七０、０九三三─四０三二一二、０九三二─六一九九七０、０九
    三二─六一九五九六號等四線行動電話，迄至八十七年六月底止，共積欠電信費
    二十萬零二十六元及法定遲延利息等情。上訴人則以其為訴外人宏音公司之行動
    電話代辦員，有自稱「林宜慧」之女子持國民身分證及印章委託訴外人宏音公司
    代辦行動電話，上訴人基於訴外人宏音公司履行輔助人之地位，與被上訴人訂立
    行動電話業務服務契約，事後雖經訴外人林宜慧否認授與代理權予訴外人宏音公
    司，惟其國民身分證及印章既由訴外人宏音公司交付上訴人，訴外人林宜慧尚屬
    構成表見代理，應由其對被上訴人負授權人責任。另被上訴人就系爭行動電話於
    第一個月未繳費時即應停話，卻遲至三個月始予停話，造成通話金額之擴大，若
    上訴人須負無權代理人之責任，則被上訴人就損害之擴大與有過失，依民法第二
    百十七條規定，法院得減輕上訴人之賠償金額，或免除之等語置辯。
二、被上訴人在原審主張上訴人於八十七年四月二十三日，以訴外人林宜慧代理人名
    義，向被上訴人申請租用０九三二─五八０九七０、０九三三─四０三二一二、
    ０九三二─六一九九七０、０九三二─六一九五九六號等四線行動電話，迄至八
    十七年六月底止，共積欠電信費二十萬零二十六元未付之事實，已據其提出行動
    電話租用申請書影本四件、林宜慧存證信函影本一件、被冒名申裝電信業務簽報
    單影本一件、行動電話異動申請書影本一件及電信費收據影本五件各在卷為憑，
    核屬相符，亦為上訴人所不爭執，被上訴人之主張自堪信為真實。
三、本件應探究者為被上訴人依無權代理法律關係為請求，而上訴人則提出表見代理
    及與有過失等抗辯，是否有據，茲分別說明如左：
  (一)按無代理權人，以他人之代理人名義所為之法律行為，對於善意之相對人，負
      損害賠償之責，民法第一百十條定有明文。又無權代理人之責任，係直接基於
      民法之規定而發生之特別責任，並不以無權代理人有故意或過失為其要件，係
      屬於所謂原因責任、結果責任或無過失責任之一種，而非基於侵權行為之損害
      賠償。故無權代理人縱使證明其無故意或過失，亦無從免責 (參見最高法院五
      十六年台上字第三０五號判例意旨)。本件被上訴人主張上訴人未經訴外人林
      宜慧之授權，無權代理訴外人林宜慧與被上訴人簽訂行動電話業務服務契約之
      事實，業據其提出行動電話租用申請書影本四件、林宜慧存證信函影本一件及
      被冒名申裝電信業務簽報單影本一件附卷可按，而上開私文書之真正亦為上訴
      人所不爭執，並自承係自訴外人宏音公司收受訴外人林宜慧之國民身分證及印
      章，未直接與訴外人林宜慧接洽等語在卷，則被上訴人基於上訴人提供之訴外
      人林宜慧國民身分證及印章，上訴人並為代理人，而准許系爭四線行動電話之
      租用，在客觀上符合一般申請租用電話之交易習慣，被上訴人應為該項電話租
      用之善意相對人甚明。又上訴人既抗辯稱其係訴外人宏音公司之履行輔助人，
      自應就訴外人林宜慧曾委託訴外人宏音公司申辦系爭行動電話之事實負舉證責
      任，但上訴人迄至本件言詞辯論終結前，均未就確已獲得訴外人林宜慧授權之
      事實舉證證明之，上訴人就系爭行動電話之申請租用行為確屬無權代理人至明
      ，其所為上開抗辯已無可採。況依前揭最高法院判例意旨，無權代理人之責任
      ，係直接基於民法規定而發生之特別責任，並不以無權代理人有故意或過失為
      要件，無權代理人縱使證明其無故意或過失，亦無從免責，故上訴人就被上訴
      人因其無權代理租用系爭四線行動電話衍生之電信費用損失，自應負損害賠償
      責任。上訴人否認應負賠償責任，委無可採。
  (二)又所謂表見代理，係指由自己之行為表示以代理權授與他人，或知他人表示為
      其代理人而不為反對之表示者，對於第三人應負授權人之責任，民法第一百六
      十九條設有規定。另由自己之行為表示以代理權授與他人者，對於第三人應負
      授權人之責任，必須本人有表見之事實，足使第三人信該他人有代理權之情形
      存在，且須第三人基此表見之事實，主張本人應負授權人之責任，若第三人不
      為此項主張，法院不得逕將法律上之效果，歸屬於第三人 (參見最高法院六十
      年台上字第二一三０號判例意旨)。本件上訴人固抗辯稱訴外人林宜慧縱無授
      與代理權之意思，其國民身分證及印章既由訴外人宏音公司交付上訴人，訴外
      人林宜慧尚屬構成表見代理，應由其對被上訴人負授權人責任云云，惟單純交
      付國民身分證及印章予他人，該本人並不當然負表見代理人之授權責任 (參見
      最高法院七十年台上字第六五七號判例意旨)，仍須該本人有表見之事實，足
      使第三人信該他人有代理權之情形而言，而上訴人在原審及本院審理過程均無
      法證明訴外人林宜慧本人確有交付國民身分證及印章予訴外人宏音公司之事實
      ，亦無法證明訴外人林宜慧事先知悉上訴人將為其申辦租用行動電話之情事而
      不為反對之意思表示，即無從證明訴外人林宜慧確有表見代理之行為。況就本
      件之主張表見代理者，係指第三人即被上訴人基此上訴人表見之事實，主張本
      人即訴外人林宜慧應負授權人之責任，始足當之，即得主張表見代理者，僅為
      被上訴人而已，被上訴人在本件既未主張表見代理之事實，上訴人竟代為主張
      ，尚嫌無憑。
  (三)另民法第二百十七條第一、二項規定：「損害之發生或擴大，被害人與有過失
      者，法院得減輕賠償金額，或免除之。重大之損害原因，為債務人所不及知，
      而被害人不預促其注意或怠於避免或減少損害者，為與有過失」，而該法條規
      定之適用，固不以侵權行為之法定損害賠償請求權為限，即契約所定之損害賠
      償，除有反對之特約外，於計算賠償金額時亦包括之 (參見最高法院五十四年
      台上字第二四三三號判例意旨)，惟無權代理人之責任，並非基於侵權行為之
      損害賠償責任，此觀之前揭最高法院五十六年台上字第三０五號判例意旨已明
      ，另本件行動電話業務服務契約係存在於被上訴人與訴外人林宜慧間，上訴人
      在形式上僅為訴外人林宜慧之代理人，即非該契約之當事人，故被上訴人與上
      訴人間亦無契約關係存在，從而本件兩造間之法律關係既非基於侵權行為損害
      賠償，亦非基於契約所定之損害賠償，自無民法第二百十七條過失相抵規定之
      適用。至上訴人援引被上訴人公司之行動電話業務服務契約第二十條規定，認
      為被上訴人就系爭行動電話於第一個月未繳費時即應停話，卻遲至三個月始予
      停話，造成通話金額之擴大，被上訴人就損害之擴大與有過失云云，然上開服
      務契約第二十條係規定「得」停止其通話而已，是否停止通話，乃由被上訴人
      視實際情形而定，而且在訴外人林宜慧於八十七年七月一日向被上訴人申訴遭
      冒名之前，被上訴人尚無法得知系爭四線行動電話遭冒名申辦之情事，當時亦
      無從認定上訴人應負無權代理人之損害賠償責任，自難認被上訴人就損害之發
      生亦與有過失，故上訴人此部分之抗辯委無可取。
四、綜上所述，上訴人未經訴外人林宜慧之授權，擅自以訴外人林宜慧之代理人名義
    向被上訴人申請租用系爭四線行動電話，自屬無權代理之行為，依民法第一百十
    條規定，對善意相對人之被上訴人應負損害賠償責任。從而被上訴人在原審依據
    無權代理法律關係訴請上訴人賠償系爭四線行動電話之通信費用二十萬零二十六
    元，及自起訴狀繕本送達之翌日即九十二年一月二十五日起至清償日止之法定遲
    延利息，洵屬有據，應予准許。原審判決基於同一法律上之理由，而為上訴人敗
    訴之判決，其見解尚稱妥適，應予維持。上訴意旨指摘原判決為不當，求予廢棄
    改判，即無理由，應由本院駁回上訴人之上訴。
五、結論：本件上訴人之上訴為無理由，並依民事訴訟法第四百三十六條之一第三項
    、第四百四十九條第一項、第四百六十三條、第七十八條，判決如主文。
中      華      民      國    九十二    年      七      月    三十一    日
                                    臺灣彰化地方法院民事第一庭
                                        審判長法  官    羅   培   昌
                                              法  官    蔡   紹   良
                                              法  官    林   金   灶
右為正本係照原本作成
不得上訴。
中      華      民      國    九十二    年      七      月    三十一    日
                                          法院書記官    莊   何   江


司法院資訊處製作；財團法人民間司法改革基金會備份。
